臺灣高等法院高雄分院刑事判決　　　　　　　　　九十一年度上易字第一二二二號
　　上訴人
　　即被告　　　乙○○
　　　　　　　　甲○○
　　　　　　　　丙○○○
右上訴人因傷害案件，不服臺灣高雄地方法院九十年度易字第一七八二號中華民國九
十一年六月十八日第一審判決（起訴案號：臺灣高雄地方法院檢察署八十九年度偵字
第二三五三九、二四五二七號），提起上訴，本院判決如左：
    主  文
上訴駁回。
丙○○○緩刑貳年。
    事  實
一、甲○○、丙○○○與乙○○等三人為父母、子關係；涂愛玲、丁○○等二人為姊
    弟關係，渠等五人於民國（下同）八十九年九月三十日十七時四十分許，在高雄
    市三民區○○○路十八號「德謙醫院」六○二室病房內，為了乙○○與涂愛玲之
    金錢債務糾葛，互起口角爭執，嗣甲○○、丙○○○、乙○○三人與丁○○、涂
    愛玲二人各自基於傷害犯意之聯絡及行為之分擔，涂愛玲推由丁○○出手與乙○○互毆，丁○○先以右手扼住乙○○之脖子後，再以左拳毆擊之，甲○○、丙○○○見狀為使乙○○脫離丁○○之束縛，亦各自徒手毆擊、扭打、拉扯及掌摑丁○○，乙○○、甲○○、丙○○○因而與丁○○相互出手毆打對方，致丁○○受
    有顏面挫傷併擦傷、全身多處擦傷等傷害。（乙○○亦受有頸椎扭傷併三處擦瘀
    傷三乘一、二乘一、一乘一公分、左手背擦瘀傷三乘一公分、右手臂擦瘀傷零點
    四乘零點二公分等傷害；甲○○受有上肢多處挫傷、頸椎及左肩挫傷、左上臂瘀
    血等傷害）。
二、案經丁○○訴由高雄市政府警察局三民第一分局移請臺灣高雄地方法院檢察署檢
    察官偵查起訴。
    理  由
一、訊據上訴人即被告乙○○、甲○○、丙○○○三人，均矢口否認涉有傷害犯行，
    被告乙○○辯稱：當時是丁○○先舉起椅子欲砸我太太林玟伶，被我搶下後，他
    就以右手勾住我脖子，左手拉我頭髮，我自知欠錢理虧，始終都沒有還手，丁○○的傷應是拉扯時所造成的云云；被告甲○○辯稱：因被告丁○○先攻擊乙○○
    ，我只是上前要拉開他們，為正當防衛，沒有傷害丁○○的故意及犯行云云；被
    告丙○○○辯稱：我上前要拉開乙○○與丁○○，不小心手才撥到丁○○的臉云
    云。惟查，被告乙○○、甲○○、丙○○○三人如何傷害丁○○一節，業據告訴
    人丁○○於警訊及偵審中指訴不移，且有診斷證明書一紙附卷足憑；參以前揭診
    斷證明書所記載，告訴人兼被告丁○○所受之傷害與受傷部位，核與渠所述如何
    遭被告乙○○、甲○○、丙○○○三人傷害等情狀相符。再者，依被告乙○○供
    稱其一開始即遭丁○○以手扼住脖子，而甲○○、丙○○○見狀則趨前欲將丁○○的手拉開一節，亦經證人即被告乙○○之妻林玟玲證述屬實，則以當時情況之
    混亂，甲○○、丙○○○之身形及力氣遠不及丁○○之情形，及被告甲○○於偵
    查中供承：「（問：此時丙○○○作何事？）他過來要將丁○○的手撥開、（問
    ：是你三人才將丁○○分開？）是」等語；丙○○○於偵查中供認：「（問：你
    有沒有上前？）有，是丁○○勾住乙○○的脖子，我是不小心才撥到丁○○的臉
    」等語；乙○○於偵查中供認：「丁○○的傷是我們拉扯中造成的」等語（均見
    偵查卷第六六至六八頁）綜合觀之，於被告乙○○遭丁○○以手扼住之際，被告
    甲○○、丙○○○為使其子掙脫束縛，必全力以赴，於混亂之中共同傷及丁○○
    亦屬與常情無違。又被告甲○○雖辯以其係正當防衛云云，然衡之一般社會經驗
    法則互毆係屬多數動作構成單純一罪而互為攻擊之傷害行為，縱令一方先行出手
    ，而還擊一方在客觀上苟非單純僅對於現在不法之侵害為必要排除之反擊行為，
    因其本即有傷害之犯意存在，則對其互為攻擊之還手反擊行為，自無主張防衛權
    之餘地（最高法院八十四年度台非字第二０八號裁判要旨足資參照），是以被告
    甲○○所辯乃乙○○先出手，其僅要拉開二人云云，其所為亦不足以構成正當防
    衛，難為其有利之認定。縱上所述，足認告訴人丁○○指訴對乙○○、甲○○、
    丙○○○三人於案發當時非但有肢體拉扯，復有共同傷害丁○○之行為等情，尚
    非子虛，是被告乙○○、甲○○、丙○○○三人有共同傷害丁○○之犯行，事證
    明確，其等犯行均堪以認定。至被告聲請勘驗現場及傳訊出具丁○○驗傷診斷證
    明書之診治醫師作證暨再傳證人林玟玲云云，因事證已臻明確，核無必要，併此
    敘明。
二、核被告乙○○、甲○○、丙○○○所為，均係犯刑法第二百七十七條第一項之傷
    害罪。其三人間，有犯意聯絡及行為分擔，均為共同正犯。原審因而適用刑法第
    二十八條、第二百七十七條第一項、第四十一條第一項，罰金罰鍰提高標準條例
    第一條前段、第二條，審酌被告乙○○係因丁○○先出手方為反擊，甲○○、丙○○○為護子媳犯此罪行，並渠等犯罪之情節、犯後之態度、被害人之傷勢及其
    他一切情狀，分別量處乙○○有期徒刑二月、甲○○拘役四十日、丙○○○拘役
    十五日，並均諭知易科罰金之折算標準，核其認事用法均無違誤，量刑亦稱妥適
    。被告等仍執前詞否認犯行，提起上訴指摘原審判決此部分不當云云，均無理由
    ，應予駁回。又被告丙○○○前未曾受有期徒刑以上刑之宣告，此有臺灣高等法
    院被告全國前案紀錄表一份在卷可參（見原審院卷第十一頁），其因護子心切，
    一時失慮，偶罹刑典，惟其所犯情節尚屬輕微，經此偵審程序及受拘役之宣告後
    ，應知警惕而無再犯之虞，本院因認暫不執行其刑為適當，並宣告緩刑二年。
三、被告乙○○於審判期日經合法傳喚，無正當理由不到庭，爰不待其陳述逕行判決
    。
四、另被告丁○○、涂愛玲共同傷害乙○○及涂愛玲恐嚇乙○○之部分，業經原審判
    處罪刑確定並送執行在案，附此敘明。
據上論斷，應依刑事訴訟法第三百六十八條、第三百七十一條，刑法第七十四條第一
款，判決如主文。
本案經檢察官方娜蓉到庭執行職務。
中    華    民    國      九十一      年      十      月     九   日
                              臺灣高等法院高雄分院刑事第一庭
                                  審判長法官  曾永宗
                                        法官  郭玫利
                                        法官  邱永貴
右正本證明與原本無異。
不得上訴。
                                  法院書記官  梁雅華
中    華    民    國      九十一      年      十      月    九    日
附錄本案論罪科刑法條：
刑法第二百七十七條第一項
傷害人之身體或健康者，處三年以下有期徒刑、拘役或一千元以下罰金。
